臺灣臺南地方法院民事裁定
                                  109年度消債更字第236號
聲  請  人
即債 務 人  陳佳利  

代  理  人  陳昭成律師
上列當事人因消費者債務清理事件聲請更生，本院裁定如下：
    主    文
債務人甲○○自民國一０九年十一月二十日下午五時起開始更生程
序，並命司法事務官進行本件更生程序。
    理    由
一、按債務人不能清償債務或有不能清償之虞，且無擔保或無優
    先權之債務總額未逾新臺幣（下同）1,200萬元者，於法院
    裁定開始清算程序或宣告破產前，得向法院聲請更生；債務
    人對於金融機構負債務者，在聲請更生或清算前，應向最大
    債權金融機構請求協商債務清償方案，或向其住、居所地之
    法院或鄉、鎮、市、區調解委員會聲請債務清理之調解；協
    商或調解成立者，債務人不得聲請更生或清算，但因不可歸
    責於己之事由，致履行有困難者，不在此限；法院開始更生
    程序之裁定，應載明其年、月、日、時，並即時發生效力，
    消費者債務清理條例第3條、第42條第1項、第45條第1項、
    第151條第1項、第7項分別定有明文。
二、本件聲請意旨略以：債務人積欠無擔保或無優先權債務總額
    約558,863元，為清理債務，前向本院聲請消債者債務清理
    前置調解（109年度南司消債調字第264號），最大債權金融
    機構永豐商業銀行股份有限公司（下稱永豐銀行）雖於調解
    時提供總額36萬元、分180期、每月每期給付2,000元、0利
    率之還款方案，惟債務人除積欠銀行債務外，尚有其他資產
    公司債務未列入，實無能力一併清償，致調解不成立。債務
    人目前為臨時工，每月收入約10,000元，扣除每月生活費外
    ，尚需支付2名子女扶養費計12,388元，已無能力再清償前
    揭債務，且名下並無任何財產，所欠債務未逾1,200萬元，
    亦未經法院裁定開始清算程序或宣告破產。為此，爰依消費
    者債務清理條例提出本件更生之聲請等語。
三、經查：
  ㈠債務人為一般消費者，5年內未從事營業活動，積欠無擔保或
    無優先權債務總額未逾1,200萬元，前為清理債務，曾向本
    院聲請與債權人間債務清理之調解，最大債權金融機構永豐
    銀行提出分180期、0利率、每月每期給付2,000元之清償方
    案，因債務人尚積欠其他無法納入前置協商之資產公司債務
    ，超出債務人能力所可負擔之範圍，致調解不成立，並於調
    解不成立後向本院聲請更生等情，業據債務人提出財產及收
    入狀況說明書、債權人清冊、財團法人金融聯合徵信中心當
    事人綜合信用報告及調解不成立證明書為證，並經本院調取
    109年度南司消債調字第264號卷查證屬實，是債務人無擔保
    或無優先權之債務總額未逾1,200萬元，且提起本件更生聲
    請前，已踐行前置調解程序而調解不成立之事實，應堪認定
    。
  ㈡債務人主張其為臨時工，每月收入平均約10,000元乙節，有
    收入切結書（見109年度南司消債調字第264號卷第39頁）在
    卷可證，而勞工保險被保險人投保資料表亦顯示，債務人自
    民國109年4月16日即無投保勞工保險之紀錄，堪認債務人為
    臨時工，每月平均收入約10,000元。又債務人名下並無其他
    資產，有全國財產稅總歸戶財產查詢清單及稅務電子閘門財
    產所得調件明細表（見本院卷第35至40頁）在卷可稽。基此
    ，債務人主張其於調解時每月平均收入為10,000元之事實，
    堪屬可採，故其償債能力自應以上開收入為據。
  ㈢按消費者債務清理條例立法目的係為使不幸陷入經濟困境之
    人得以清理債務、重建生活，並在清理債務過程中能適度保
    有符合人性尊嚴之最低基本生活所需，而非維持債務人過去
    慣常之寬裕生活型態，否則非僅有悖於消費者債務清理條例
    之意旨，更係將債務人因個人浪費或財務管理失控之風險不
    當轉嫁予金融機構負擔，顯非公允。故為妥適調整債務人與
    債權人及其他利害關係人間之權利義務關係，保障債權人獲
    得公平受償，並謀求消費者經濟生活之重建復甦機會，法院
    對於債務人每月必要生活費用之數額，自不可僅以債務人之
    主張為斷，而應參酌消費者債務清理條例第64條之2第1項關
    於同條例第64條第2項第4款所稱必要生活費用之認定標準定
    之，方屬允洽。次按，債務人必要生活費用，以最近一年衛
    生福利部或直轄市政府所公告當地區每人每月最低生活費1.
    2倍定之，消費者債務清理條例第64條之2第1項定有明文。
    復按債務人為使其有經濟復甦更生之機會，自應以誠實及信
    用之原則面對自己之債務，積極勉力謀求更生償債方案，除
    應積極開源努力勤奮工作以增加收入償還債務外，尚須節流
    儉樸其生活需求而適當控制其生活費用支出，以達成勉力履
    行債務。而參酌臺南市109年度之每人每月最低生活費為12,
    388元，該生活費標準係按照政府最近1年平均每人消費支出
    （包括食品費、衣著鞋襪費、房租水電費、家居管理費、醫
    療保健費、交通通訊費、娛樂教育費及雜項支出）百分之60
    訂定，故消費者債務清理條例事件之債務人每月生活費標準
    自堪以最近1年衛生福利部或直轄市政府所公告當地區每人
    每月最低生活費1.2倍即14,866元計之【計算式：12,388×1.
    2＝14,866】。債務人主張其每月生活必要支出費用為12,248
    元【計算式：房租3,000元+膳食4,500元+交通費1,500元+電
    話費499元+健保費749元+其他雜支費2,000元】，未逾越首
    揭標準14,866元，從而，其每月個人生活必要支出自堪以12
    ,248元為據。
  ㈣綜上各情，縱不考量債務人主張須支出2名未成年子女之扶養
    費計12,388元，以債務人於調解時每月平均所得10,000元，
    扣除每月生活基本費用14,248元後，已無餘額，不足以負擔
    最大債權金融機構提出總額36萬元、分180期、每月每期清
    償2,000元、0利率之還款方案，堪認債務人有不能清償債務
    之情事。基此，債務人之經濟狀況已有不能清償債務之情事
    ，自有藉助更生制度調整其與債權人間之權利義務關係，重
    建其經濟生活之必要。
四、綜上所述，債務人之收入扣除必要生活費用後，已有不能清
    償債務之情形，且其係一般消費者，未曾從事營業，無擔保
    或無優先權之債務未逾1,200萬元，亦曾踐行前置調解程序
    而調解不成立，復未經法院裁定開始清算程序或宣告破產，
    又查無消費者債務清理條例第6條第3項、第8條或第46條各
    款所定應駁回更生聲請之事由存在，則本件債務人聲請更生
    ，於法應屬有據，爰裁定如主文所示。
五、末按，法院裁定開始更生或清算程序後，得命司法事務官進
    行更生或清算程序，必要時得選任律師、會計師或其他適當
    之自然人或法人一人為監督人或管理人，消費者債務清理條
    例第16條第1項定有明文。本件既經本院裁定開始更生程序
    ，爰併依前開規定，命司法事務官進行更生程序。
中　　華　　民　　國　　109 　年　　11　　月　　20　　日
                  民事消債法庭    法  官　田幸艷
以上正本係照原本作成。
本裁定不得抗告。　　　　　　　　　　　　　　　　　　
中　　華　　民　　國　　109 　年　　11　　月　　20　　日
                                  書記官  蕭雅文